臺灣板橋地方法院刑事判決　　　　　　　　　　　　　九十三年度易字第七五五號
　　公　訴　人　臺灣板橋地方法院檢察署檢察官
　　被　　　告　乙○○
右列被告因傷害案件，經檢察官聲請簡易判決處刑（九十三年度偵字第九六八一號）
，本院認不得以簡易判決處刑，改依通常程序審理，判決如左：
    主      文
乙○○無罪。
    理      由
一、公訴意旨略以：被告乙○○與高清源（檢察官聲請簡易判決處刑書誤載為甲○○
    ，應予更正）係姊弟關係，二人於民國九十二年七月二十一日（檢察官聲請簡易
    判決處刑書誤載為二十二日，應予更正）晚間十一時許，在臺北縣蘆洲市○○街
    五十號三樓母親丙○○住處因故發生爭執，乙○○基於傷害之犯意，以其右手食
    指戳擊甲○○上胸部五、六下，高清源因此受有上胸部多處刮抓傷，因認被告乙
    ○○涉有刑法第二百七十七條第一項傷害罪嫌。
二、按被告未經審判證明有罪確定前，推定其為無罪；犯罪事實應依證據認定之，無
    證據不得認定犯罪事實；又不能證明被告犯罪或其行為不罰者，應諭知無罪之判
    決，刑事訴訟法第一百五十四條、第三百零一條第一項分別定有明文。次按認定
    不利於被告之事實，須依積極證據，茍積極之證據本身存有瑕疵而不足為不利於
    被告事實之認定，即應為有利於被告之認定，更不必有何有利之證據，而此用以
    證明犯罪事實之證據，猶須於通常一般人均不至於有所懷疑，堪予確信其已臻真
    實者，始得據以為有罪之認定，倘其證明尚未達到此一程度，而有合理性之懷疑
    存在，致使無從為有罪之確信時，即應為無罪之判決，此有最高法院八十二年度
    臺上字第一六三號判決、七十六年度臺上字第四九八六號、三十年度上字第八一
    六號等判例意旨可資參照，而依法治國家之刑事訴訟原則，檢察官除提起公訴外
    ，尚須維持公訴，負有說服責任，其舉證責任之目的，係在充分證明被告確有如
    公訴所指之犯罪事實，從而其舉證責任應存在於刑事訴訟程序之全程，且於舉證
    不足以使法院產生有罪之確信時，為終局的舉證責任未盡，是故，於公訴程序中
    用以證明犯罪事實之證據之蒐集、提出、及說服之責任，在於檢察官，刑事訴訟
    法第一百六十一條第一項規定檢察官就被告犯罪事實，應負舉證責任，並指出證
    明之方法，即明示其旨，至於修正前刑事訴訟法第一百六十三條第一項及修正後
    刑事訴訟法第一百六十三條第二項關於法院調查證據之規定，乃指法院應於訴訟
    當事人舉證之範圍內，依職權或聲請，循刑事訴訟法第一百六十四條以下關於證
    據調查之程序及方法而為調查，以將檢察官及其他當事人之舉證轉換為法院之證
    據認知，究明證據之證據能力與證明力，非謂法院得逾越公正第三者地位，代替
    或協同檢察官或其他當事人蒐集證據，最高法院九十一年臺上字第四○九一號判
    決謂：「當事人固得聲請法院調查證據，而法院為發見真實，亦得依職權調查證
    據，僅於維護公平正義或對被告之利益有重大關係之事項，始應依職權調查之，
    修正刑事訴訟法第一百六十三條第一、二項定有明文。故法院於當事人主導之證
    據調查完畢後，認為事實未臻明白，而卷內復有其他足認為有助於發現真實又足
    以影響判決結果之證據存在，且有調查之可能者，固得依職權調查證據，但並無
    蒐集證據之義務；蒐集證據乃職司追訴犯罪之檢察官之職責，事實審法院調查證
    據之範圍仍以案內存在之證據為限。」，暨九十二年臺上字第一二八號判例謂：
    「刑事訴訟法第一百六十一條已於九十一年二月八日修正公布，修正後同條第一
    項規定：檢察官就被告犯罪事實，應負舉證責任，並指出證明之方法。因此，檢
    察官對於起訴之犯罪事實，應負提出證據及說服之實質舉證責任。倘其所提出之
    證據，不足為被告有罪之積極證明，或其闡明之證明方法，無從說服法官以形成
    被告有罪之心證，基於無罪推定之原則，自應為被告無罪判決之諭知。」，洵屬
    的論，可供參考。末按告訴人之告訴，係以使被告受刑事訴追為目的，是其陳述
    是否與事實相符，仍應調查其他證據以資審認，亦據最高法院五十二年度臺上字
    第一三○○號判例闡釋甚明。
三、詢據被告乙○○雖不諱與告訴人高清源間有姊弟關係，然堅決否認有何傷害犯行
    ，辯稱：伊係於電話中聞高清源胡亂痛斥伊為王八蛋，乃至上址欲當面詢明其故
    ，詎仍遭高清源辱罵，伊不僅不曾以手碰觸到高清源身體，而且還被高清源推倒
    跌坐在沙發上等語；檢察官認被告涉有傷害罪嫌，無非以被告於警詢及偵查中之
    供述、告訴人高清源於警詢及偵查中之指訴、證人丙○○於偵查中之證述、診斷
    證明書及相片等，為其依據。
四、經查：
（一）被告乙○○於警詢及偵查中亦堅詞否認有何傷害行為，並無自白，證人丙○○
      於偵查中之證述，不但與告訴人高清源之指訴迥不相侔，且其證稱被告的手沒
      有接觸到告訴人之身體等語（見九十三年度他字第二一○六號偵查卷第二十頁
      ），反而與被告所辯無何不合，檢察官對此明顯有利於被告之事證恝置不論，
      亦不說明其理由，即逕執為不利於被告事實認定之論據而聲請簡易判決處刑，
      非無未洽。
（二）證人丙○○於本院審理時猶結證稱當日（即九十二年七月二十一日）係伊喪偶
      第六日，高清源偕妻小守靈，乙○○則回其住處休息，伊嗣聞高清源以電話辱
      罵乙○○王八蛋，乙○○旋登門質問高清源，伊未見乙○○以手毆打高清源，
      反見高清源推倒乙○○，致乙○○跌在沙發上等語（見本院九十三年九月二十
      三日審判筆錄），亦與其先前在偵查中之證言無異。
（三）告訴人高清源於本院審理時以證人身分結證所稱：伊因不滿乙○○，在伊母親
      處以電話罵她王八蛋，約二分鐘後乙○○就回到伊母親處，她一進門就罵伊，
      用右手食指往伊前胸戳，戳了五、六次，伊身上的傷均是乙○○以右手食指一
      指戳擊所造成云云（見本院九十三年九月二十三日審判筆錄），證人楊琇華則
      證稱被告乙○○的手指是點狀的戳，沒有戳到身體以後再劃下來云云（見本院
      九十三年九月二十三日審判筆錄），足見被告係以單一指頭緊密接續戳擊告訴
      人身體多次，而非以手指摳抓、刮劃告訴人身體，則以手指指頭之圓鈍，至多
      僅留有壓痕，如係指尖之指甲戳傷皮膚，所遺留傷痕應為不逾指甲寬度而略呈
      指甲弧形之切割傷，第觀告訴人高清源所提出之相片及新泰綜合醫院九十二年
      七月二十二日診斷證明書，告訴人身體上之傷害係上胸部多處刮抓傷，且部分
      刮痕細長筆直達數公分，與告訴人及證人楊琇華證述被告傷害所用手段扞格，
      告訴人及證人楊琇華等指證被告以手指戳傷告訴人，與客觀跡證不符，非無瑕
      疵可指，未可遽予信實。
（四）復次，證人楊琇華結證所稱：事後伊隨告訴人在外逛一逛後才返回五股住處，
      回家後伊曾問告訴人要不要擦藥，告訴人回答不要，伊即未幫告訴人擦藥，僅
      在客廳陪告訴人聊天，翌日近午之時告訴人就很生氣，且傷口較先前為紅，告
      訴人即在伊建議及陪伴下直接至新泰綜合醫院求診云云（見本院九十三年九月
      二十三日審判筆錄），經核與告訴人所述事後伊直接帶妻小回自己在臺北縣五
      股鄉之住處，回到住處後，由妻楊琇華以藥水擦拭傷口後，妻楊琇華回房，伊
      心情不佳，獨自留在客廳，翌日上午妻楊琇華陪伴伊至成泰路上之診所驗傷，
      但因診所人員表示診所不能驗傷開立證明，伊只好於中午到新莊市之成泰綜合
      醫院驗傷云云（見本院九十三年九月二十三日審判筆錄）尤多所齟齬，鑿枘不
      入之狀，至為灼然，無以擔保告訴人之指證與事實相符。
（五）又告訴人高清源身高達一百七十三公分、體重七十公斤，被告乙○○身高一百
      五十二公分，體重四十五公斤，此據告訴人及被告陳明，告訴人較被告高出二
      十一公分，體重多出二十八公斤，在體型氣力上均顯然較諸告訴人優越甚多，
      當可輕易抵擋告訴人僅以一指所為之攻擊，抑且由其於父喪期間猶因細故即在
      喪宅內以電話痛斥胞姊王八蛋，及因此爭執即放棄守靈，帶妻小離去，並於審
      理中自承迄今不知父親葬於何處等情，俱徵其任事率性，難耐委屈，又豈有容
      忍被告恣意以手指戳擊胸膛達五、六下成傷之可能﹖
五、綜上各節，檢察官就被告傷害告訴人事實所為舉證，未達一般人均不至於有所懷
    疑，堪予確信其已臻真實之程度，而有合理性之懷疑，無從為被告有罪之確信，
    被告所辯，反有證人丙○○無瑕之證言足為佐證，應屬非虛，揆諸首開法條規定
    及說明，本件核屬不能證明被告犯罪，應為無罪之諭知，以昭審慎。
據上論結，應依刑事訴訟法第四百五十二條、第三百零一條第一項，判決如主文。
本案由檢察官葉乃瑋聲請簡易判決處刑，經檢察官游鉦添到庭執行職務。
中　　　華　　　民　　　國　  九十三　  年　　  九  　　月    二十七    日
                                    臺灣板橋地方法院刑事第九庭
                                        審判長法　官  蔡 新 毅
                                              法  官  黎 錦 福
                                              法  官  王 士 珮
右正本證明與原本無異。
如不服本判決，應於判決送達後十日內，向本院提出上訴狀，上訴於臺灣高等法院。
                                              書記官  謝 麗 秋
中　　　華　　　民　　　國　  九十三　  年　　  九  　　月    二十七    日
